【裁判字號】    99,訴,1224
【裁判日期】    991207
【裁判案由】    侵權行為損害賠償
【裁判全文】
臺灣臺南地方法院民事判決              99年度訴字第1224號
原      告  蘇涼子
被      告  陳金煌
上列當事人間請求侵權行為損害賠償事件，原告提起刑事附帶民
事訴訟，經本院刑事庭裁定（99年度附民字第70號）移送前來，
本院於民國99年11月23日言詞辯論終結，判決如下：
    主      文
被告應給付原告新臺幣貳萬貳仟參佰貳拾壹元，及自民國九十九
年五月二十日起至清償日止，按週年利率百分之五計算之利息。
原告其餘之訴駁回。
訴訟費用由被告負擔二分之一，餘由原告負擔。
本判決原告勝訴部分得假執行。
原告其餘假執行之聲請駁回。
    事實及理由
一、本件被告經合法通知，未於言詞辯論期日到場，核無民事訴
    訟法第 386條所列各款情形，爰依原告之聲請，由其一造辯
    論而為判決。
二、原告主張：兩造係鄰居關係，因屋頂漏水問題而生糾紛，詎
    被告竟於民國98年6月20日凌晨0時20分許，在臺南市○○路
    ○段261號附近徒手毆打原告，致原告跌倒並受有頭部外傷併
    左臉紅腫5×10公分之傷害，因而支出醫療費用 50,000元；
    另原告因頭痛、暈眩而休息10天，無法從事原本之麵攤生意
    ，致受有工作收入減少20,000元之損害；又原告年近66歲，
    卻因遭被告故意毆傷，日常起居生活受有嚴重影響，且事後
    聽聞鄰居轉述稱被告恫稱要放火燒原告之房子，致原告終日
    處於極大的精神恐懼之中，而不敢再於原住處居住，亦無法
    繼續經營麵攤之生意，精神痛苦難以言喻，爰依侵權行為之
    法律關係請求被告賠償原告上開損害及500,000元之精神慰
    撫金。並聲明：(一)被告應給付原告570, 000元，及自起訴
    狀繕本送達翌日起至清償日止 ，按週年利率百分之5計算之
    利息。(二)願供擔保請准宣告假執行。
三、原告主張於上開時地遭被告徒手毆打，致受有頭部外傷併左
    臉紅腫 5×10公分傷害之事實，有原告提出之台南市立醫院
    診斷證明書可參 （本院附民卷第6頁），並據訴外人余宗益
    於臺灣臺南地方法院檢察署98年度偵緝字第1386號偵查案件
    中證述綦詳，又被告因此一傷害行為，業據本院刑事庭以99
    年度易字第581號刑事判決判處拘役30日 ，得易科罰金確定
    在案，亦經本院調取上開卷宗核閱無訛；且被告未於言詞辯
    論期日到場，亦未以書狀為任何聲明或陳述，本院審酌上述
    事證，認原告主張之事實，堪信為實。
四、按因故意或過失，不法侵害他人之權利者，負損害賠償責任
    ；不法侵害他人之身體或健康者，對於被害人因此喪失或減
    少勞動能力或增加生活上之需要時，應負損害賠償責任；不
    法侵害他人之身體、健康、名譽、自由、信用、隱私、貞操
    ，或不法侵害其他人格法益而情節重大者，被害人雖非財產
    上之損害，亦得請求賠償相當之金額。民法第184條第1項、
    第193條第1項、第195條第1項前段分別定有明文。本件被告
    故意毆打原告致原告受有前述傷害，自屬不法侵害原告之身
    體、健康，對原告應負侵權行為損害賠償責任。茲就原告請
    求賠償之金額審核如下：
  (一)醫療費用部分：
      全民健康保險法第 1條後段固規定，就該法未規定之事項
      應適用保險法相關規定。惟全民健康保險性質上係屬健康
      、傷害保險，除有全民健康保險法第82條規定之情形外，
      依保險法第 130條、第135條準用同法第103條之規定，全
      民健康保險之保險人不得代位行使被保險人因保險事故所
      生對於第三人之請求權，要無保險法第53條規定適用之餘
      地。是全民健康保險之被保險人，非因汽車交通事故受傷
      害，受領全民健康保險提供之醫療給付，其因侵權行為所
      生之損害賠償請求權並不因而喪失（最高法院89年度台上
      字第805號判決參照） 。原告之傷勢既非因汽車交通事故
      或其他全民健康保險法第82條規定之情形所造成，依上開
      說明，原告就受領全民健康保險提供之醫療給付，仍得依
      侵權行為之法律關係請求被告賠償。從而，原告於事發當
      日於台南市立醫院就診診療費用共計 1,561元（自費金額
      700元，健保給付861元 ），有就醫收費證明1紙可證（本
      院卷第34頁），此一費用係屬本件傷害醫療上所必要，自
      應准許原告之請求，至於逾此部分之醫療費用，原告並未
      提出任何證據以為證明，自無從准許。
  (二)工作收入損失部分：原告主張其以經營麵攤為業，與余宗
      益於上開刑事案件中證述相符，又其主張因本件傷害而休
      息10日無法工作，亦與台南市立醫院函覆本院之意見「休
      養1至2週可回復工作」（見本院卷第33頁）無違，均應予
      以採信 。至於原告主張其每月營業收入為600,000元云云
      ，並未提出任何證據證明之，且經本院調閱其財產資料，
      亦未見有申報營業收入所得資料。本院參酌原告事發時之
      年齡為66歲（32年2月生） ，已逾勞動基準法規定之強制
      退休年齡，惟確實尚有經營麵攤之工作能力等情，認其每
      月收入以事發時行政院勞工委員會公布之基本工資17,280
      元計算為適宜，是原告之工作收入損失應為5,760元（17,
      280÷30×10＝5,760）。
  (三)精神慰撫金
      本件原告遭被告毆傷，精神必因而承受一定之痛苦，是原
      告本於侵權行為之法律關係，請求被告賠償其非財產上之
      損失，洵屬有據。按被害人受有非財產上損害，請求加害
      人賠償相當金額之慰撫金時，法院對於慰撫金之量定，應
      斟酌實際加害情形、所造成之影響、被害人痛苦程度、兩
      造之身分、地位、經濟情形及其他各種狀況，以核定相當
      之數額（最高法院51年臺上字第223號、47年臺上字第122
      1號判例意旨可資參照）。經查，原告為32年2月生，教育
      程度為不識字，原經營麵攤，現無業， 名下有房屋1筆，
      財產總額為90,900元；被告為52年 7月生，高中畢業，名
      下有汽車1輛，別無其他財產等情 ，為原告所自陳，並有
      兩造96、97、98年度稅務電子閘門財產所得調件明細表各
      1 份（本院卷第13頁至第18頁）、兩造個人基本資料（附
      於偵卷影卷中）可參。本院斟酌兩造之教育程度、社會身
      分、地位、經濟能力、本件事發經過、被告恃強凌弱、以
      及原告受傷後僅求診一次，傷勢尚屬輕微等情等一切情狀
      ，認原告請求被告賠償其非財產上之損害以15,000元為適
      當，原告逾此金額之請求，尚嫌過高，不能准許。
五、綜上所述，原告本於侵權行為之法律關係，請求被告給付22
    ,321元，及自起訴狀繕本送達翌日即99年5月20日起至清償
    日止，按週年利率百分之5計算之利息，為有理由，應予准
    許；逾此範圍之請求，則非有據，應予駁回。
六、本件原告勝訴部分所命被告給付之金額未逾 500,000元，依
    民事訴訟法第389條第 1項第5款規定，應依職權宣告假執行
    。至原告就此部分陳明願供擔保聲請宣告假執行，僅係促使
    本院職權之發動，爰不另為駁回假執行聲請之諭知；至於原
    告敗訴部分，其假執行之聲請已失所附麗，應予駁回。
七、按各當事人一部勝訴、一部敗訴者，其訴訟費用，由法院酌
    量情形，命兩造以比例分擔，民事訴訟法第79條定有明文。
    本院審酌兩造之勝敗比例，及本件紛爭應歸咎於被告等情，
    認本件訴訟費用應由被告負擔2分之1，餘由原告負擔。
八、據上論結，本件原告之訴為一造有理由、一部無理由，依民
    事訴訟法第385 條第1 項前段、第79條、第87條第1 項、第
    389條第1項第5款，判決如主文。
中    華    民    國    99    年    12    月    7     日
                  民事第三庭  法  官  張玉萱
以上正本證明與原本無異。
如對本判決上訴，須於判決送達後20日內向本院提出上訴狀。如
委任律師提起上訴者，應一併繳納上訴審裁判費。
中    華    民    國    99    年    12    月    8     日
                              書記官  張晶瑩

司法院資訊處製作；財團法人民間司法改革基金會備份。
